臺灣臺中地方法院民事判決　九十二年度訴字第三三四七號
　　原　　　告　安泰商業銀行股份有限公司
　　法定代理人　乙○○
　　訴訟代理人　丙○○
　　被　　　告　丁○○
　　　　　　　　甲○○
右當事人間請求清償借款事件，本院於民國九十三年一月十三日言詞辯論終結，判決
如左：
    主      文
被告應連帶給付原告新台幣陸拾捌萬參仟零玖拾參元；及其中新台幣陸拾柒萬貳仟零
壹拾肆元自民國九十二年九月二十六日起至清償日止，按週年利率百分之六點六二五
計算之利息，並自民國九十二年九月二十六日起至清償日止，其逾期在六個月以內者
，按上開利率百分之十，超過六個月者，就超過部分，按上開利率百分之二十計算之
違約金。
訴訟費用由被告連帶負擔。
本判決於原告以新台幣貳拾貳萬元為被告供擔保後，得假執行。
    事      實
甲、原告方面：
  一、聲明：除假執行供擔保金額外，如主文第一項所示。
  二、陳述：被告丁○○邀同另一被告甲○○為連帶保證人，於民國八十七年十二月
      二十三日分別向原告借款新台幣（下同）三百九十二萬元及五十一萬元，約定
      借貸期限分別至一百零七年十二月二十三日及九十四年十二月二十三日止，借
      款利率自第一期至二十四期，均以年息百分之八點五固定計息，自第二十五期
      起，則按原告所定基本放款利率加碼年息百分之○點二八計算（目前合計為年
      息百分之六點六二五），應按月攤還本息，如未按期清償本息，即喪失期限利
      益，全部債務視為到期，除仍按上開利率計息外，逾期清償在六個月以內者，
      按上開利率百分之十，超過六個月者，按上開利率百分之二十計付違約金，有
      借據及約定書各二份為證。惟被告自九十二年三月二十三日起即未依約繳付本
      息，全部借款視為到期，原告乃聲請拍賣抵押物，而受償部分款項，現被告尚
      欠本金合計六十七萬二千零十四元及自九十二年九月二十六日起算之利息、違
      約金，暨計算至九十二年九月二十五日止已發生之違約金債權共一萬一千零七
      十九元，此亦有鈞院民事執行處九十二年度民執四字第二一一五六號強制執行
      金額計算書分配表一份可憑，爰請求被告連帶給付如主文第一項所示之金額。
乙、被告甲○○方面：
  一、聲明：駁回原告之訴及假執行之聲請。
  二、陳述：伊確實擔任本件借款之連帶保證人，但主債務人目前尚有資產，故原告
      應先向主債務人求償本件借款。
丙、被告丁○○未於言詞辯論期日到場，亦未提出書狀作何聲明或陳述。
    理　　　由
一、本件被告丁○○未於言詞辯論期日到場，其雖曾於九十三年一月十六日具狀表示
    其因施行腹部左側輸卵管切除手術，故未能於九十三年一月十三日言詞辯論期日
    到場，並提出台中榮民總醫院診斷證明書一份附卷為憑，然被告丁○○縱因患病
    而未能於上開言詞辯論期日親自到場，但因並無可認為其有不能委任訴訟代理人
    到場之情形，亦即無因不可避之事故而不到場之可言（最高法院二十八年上字第
    一五七四號判例參照），從而，自核無民事訴訟法第三百八十六條各款所列情形
    ，爰依原告之聲請，由其一造辯論而為判決。
二、本件原告起訴原聲明求為「被告應連帶給付原告六十八萬三千零九十三元及自九
    十二年九月二十六日起至清償日止，按年息百分之六點六二五計算之利息，並自
    九十二年九月二十六日起至清償日止，其逾期在六個月以內部份，照上開利率百
    分之十，逾期超過六個月部分，照上開利率百分之二十加付之違約金」，嗣於訴
    狀送達被告後，原告於九十三年一月十三日言詞辯論時，當庭陳明變更其聲明求
    為「被告應連帶給付原告六十八萬三千零九十三元；及其中六十七萬二千零十四
    元自九十二年九月二十六日起至清償日止，按週年利率百分之六點六二五計算之
    利息，並自民國九十二年九月二十六日起至清償日止，其逾期在六個月以內者，
    按上開利率百分之十，超過六個月者，就超過部分，按上開利率百分之二十計算
    之違約金」之判決，核為減縮應受判決事項之聲明，合於民事訴訟法第二百五十
    五條第一項第三款之規定，應予准許，合先敘明。
三、原告主張被告丁○○於八十七年十二月二十三日邀同另一被告甲○○為連帶保證
    人，分別向其借款三百九十二萬元及五十一萬元，約定借貸期限分別至一百零七
    年十二月二十三日及九十四年十二月二十三日止，應按月平均攤還本息。惟被告
    自九十二年三月二十三日起即未依約給付本息，已喪失期限利益，全部債務視為
    到期，經其聲請拍賣抵押物，而受償部分款項，現被告尚欠本金合計六十七萬二
    千零十四元及自九十二年九月二十六日起算之利息、違約金暨計算至九十二年九
    月二十五日止已發生之違約金債權一萬一千零七十九元之事實，業據其提出借據
    及約定書各二件、本院民事執行處九十二年度民執四字第二一一五六號強制執行
    金額計算書分配表及放款當期交易明細表各一份為證，自堪信原告之主張為真正
    。被告甲○○雖辯稱：伊固擔任本件借款之連帶保證人，但主債務人即被告丁○
    ○尚有資產，原告應先向被告丁○○求償云云。惟按保證債務之所謂連帶，係指
    保證人與主債務人負同一債務，對於債權人各負全部給付之責任者而言，此就民
    法第二百七十二條第一項規定連帶債務之文義參照觀之甚明，最高法院著有四十
    五年臺上字第一四二六號判例可資參照；復按「上訴人既係連帶保證人，應與主
    債務人負同一清償責任，而被上訴人對於主債務人就實行擔保物權受清償，或起
    訴請求保證人清償，既得擇一行使，則對於主債務人負同一清償責任之上訴人，
    自亦得擇一請求」，亦經最高法院六十九年臺上字第一九二四號判例闡釋甚明。
    查被告甲○○既為本件借款之連帶保證人，已如前述，則揆之上開判例意旨，自
    應與主債務人即被告丁○○負同一債務，對於原告各負全部給付責任，故原告對
    於與主債務人即被告丁○○負同一清償責任之被告甲○○，自得併行請求，從而
    ，原告起訴請求被告丁○○、甲○○二人連帶履行本件借款債務之訴，按諸民法
    第二百七十三條第一項之規定，自無不可。乃被告甲○○竟抗辯被告丁○○尚有
    資產，原告應先向之追償云云，要屬無據，難以憑採。
四、按抵押權所擔保者，除契約另有訂定外，固包括原債權、利息、遲延利息，及實
    行抵押權之費用（參看民法第八百六十一條），惟依民法第三百二十三條之規定
    ，債務人所提出之給付，應先抵充費用，次充利息，再充原本。次按債務人對於
    同一債權人負有原本及利息數宗債務，苟其給付不足清償全部債務，除經債權人
    同意，得先充原本後充利息外，應先充利息後充原本，不許債務人僅以一方之意
    思予以變更，最高法院十九年上字第九八九號判例參照。經查，觀諸卷附前開分
    配表，其上記載拍賣抵押物所得價款為三百四十三萬三千九百元，顯見其拍賣價
    金並不足以清償全部債務，則揆之上開規定及判例意旨，其清償次序自應先充費
    用、利息，再次充原本。而因違約金與利息之性質不同，我民法並無違約金先於
    原本抵充債務之規定，是該分配表以抵充執行費後所餘價款先抵充計算至九十二
    年九月二十五日止之利息共十三萬三千六百五十八元，再次充計算至該日止之違
    約金計一萬一千零七十九元，而後再抵充原本，殊非有據，依法應於抵充利息後
    ，即以所餘款項全次充原本，是依此核算結果，原告對被告之債權本金金額應僅
    餘如原告所主張之六十七萬二千零十四元，而非如該分配表所示之六十八萬三千
    零九十三元。然因該分配表所載計算至九十二年九月二十五日止之違約金額合計
    一萬一千零七十九元，係已發生之債權，原告依法自可請求，故原告當得請求被
    告連帶清償上開尚欠之借款本金及已發生之違約金合計六十八萬三千零九十三元
    （計算方式：672014＋11079＝683093），及就其中借款本金六十七萬二千零十
    四元部份自九十二年九月二十六日起算之利息、違約金。從而，原告本於消費借
    貸及連帶保證之法律關係，請求被告連帶給付六十八萬三千零九十三元，及其中
    六十七萬二千零十四元自九十二年九月二十六日起至清償日止，按週年利率百分
    之六點六二五計算之利息，並自九十二年九月二十六日起至清償日止，其逾期在
    六個月以內者，按上開利率百分之十，超過六個月者，就超過部分，按上開利率
    百分之二十計算之違約金，為有理由，應予准許。
五、原告陳明願供擔保，請求宣告假執行，核無不合，爰酌定相當擔保金額，予以准
    許。
六、據上論結，原告之訴為有理由，依民事訴訟法第三百八十五條第一項前段、第八
    十五條第二項、第三百九十條第二項、第三百九十三條第二項，判決如主文。
中　　　華　　　民　　　國　　九十三　　年　　　一　　　月　　 三十　　 日
                                        臺灣臺中地方法院民事第二庭
                                        法　　　官  吳美蒼
正本係照原本作成
如對本判決上訴須於判決送達後二十日內向本院提出上訴狀
中　　　華　　　民　　　國　　九十三　　年　　　一　　　月　　 三十　　 日
~B法院書記官　黃舜民
